臺灣高等法院民事判決　　　　　　　　　99年度上字第1004號
　　上　訴　人　劉翠萍
　　被　上訴人　永慶房屋仲介股份有限公司
　　法定代理人　孫慶餘
　　訴訟代理人　陳建瑜律師
　　　　　　　　陳瓊苓律師
　　　　　　　　許家偉律師
上列當事人間損害賠償事件，上訴人對於中華民國99年8月6日臺
灣臺北地方法院99年度訴字第1953號第一審判決提起上訴，經本
院於民國100年3月15日言詞辯論終結，判決如下：
    主  文
上訴駁回。
第二審訴訟費用由上訴人負擔。
    事實及理由
一、上訴人起訴主張：上訴人委託被上訴人居間仲介銷售其向訴
    外人長虹建設股份有限公司（下稱長虹公司）簽訂預定買賣
    興建中長虹春曉松林區B2棟11樓房屋乙戶及地下第B1層法定
    設置第31號停車位連同土地應有部分產權之承購權利（下稱
    系爭預售屋承購權利），雙方於民國（下同）95年4月27日
    簽訂專任委託銷售契約書，約定委託售價為新臺幣（下同）
    1,950萬元，委託期間自95年4月27日起至同年5月28日止，
    委託報酬為成交價格之4%，並由訴外人即被上訴人之受僱人
    蔡明峰負責仲介銷售事宜。嗣上訴人應蔡明峰之要求，先後
    簽訂委託事項變更契約書，約定降低委託售價並分別延長期
    間至95年6月29日及同年8月4日止。委託銷售期間屆滿後，
    蔡明峰於95年8月13日又以電話通知上訴人告知有買主對系
    爭預售屋承購權利有興趣，上訴人在全無議價心理準備之情
    況下，且蔡明峰隱匿出價資訊及內湖地區房價行情高漲之事
    實，而簽訂委託事項變更契約書（下稱系爭居間契約），以
    總價1,800萬元之低價，依訴外人即代書張志崑之指示與訴
    外人即買方高萬昌簽訂不動產預定買賣權利讓渡契約書（下
    稱系爭權利讓渡契約書），按兩造間居間契約，性質上屬訪
    問買賣，上訴人簽訂系爭委託事項變更契約書翌日，即已依
    消費者保護法（下簡稱消保法）第19條規定解除契約，詎被
    上訴人並未告知上訴人消保法之權益，反而告知上訴人若不
    簽約，要賠償180萬元，被上訴人處理委任事務，未告知上
    訴人權益，有違據實報告及調查義務，其處理事務顯有過失
    ，致上訴人受有下列損害：(一)出賣系爭預售屋承購權利支出
    之仲介費用450,000元。(二)於前案台灣士林地方法院96年消
    字第2號、臺灣高等法院97年度消上字第1號、最高法院98年
    度台上字第168號、98年度台再字第60號所支出之訴訟費用4
    72,137元。(三)高萬昌將系爭預售屋承購權利轉賣他人，至少
    獲利300萬元，合計3,922,137元。爰依民法第567條、第54
    4條、第227條第2項之規定，求為命：(一)被上訴人應給付上
    訴人3,922,137元，及自起訴狀繕本送達被上訴人翌日起至
    清償日止，按年息5%計算之利息。(二)願供擔保請准宣告假執
    行。（原審為上訴人敗訴之判決，上訴人聲明不服，提起上
    訴）並上訴聲明：(一)原判決廢棄。(二)被上訴人應給付上訴人
    3,922,137元，及自起訴狀繕本送達被上訴人翌日起至清償
    日止，按年息5%計算之利息。(三)願供擔保請准宣告假執行。
二、被上訴人則以：上訴人曾主動委售系爭預售屋承購權利，又
    被上訴人撥打電話後，上訴人亦有充足時間、空間自行決定
    是否前往被上訴人公司營業處所，更曾返家拿取證件始簽訂
    契約是兩造間契約與訪問買賣消費者無選擇空間之情形截然
    不同，自非屬訪問買賣。且縱認兩造間服務交易屬訪問買賣
    ，然上訴人已受領被上訴人之居間仲介服務，已無從返還，
    其所主張解除契約，並請求損害賠償自屬無據。又被上訴人
    否認上訴人受有之損害，上訴人亦未舉證證明等語，資為抗
    辯。並答辯聲明：(一)上訴駁回。(二)如受不利判決，請准供擔
    保宣告免為假執行。
三、查上訴人於95年4月27日與被上訴人簽訂專任委託銷售契約
    書，委託被上訴人銷售系爭預售屋承購權利，委託期間自95
    年4月27日至同年5月28日，應付服務報酬為成交價之4％，
    委託價額本為1950萬元，同日又簽訂委託事項變更契約書，
    將委託價額變更為1875萬元。上訴人又簽訂委託事項變更契
    約書，將委託期間延長至95年6月29日及同年8月4日止。嗣
    上訴人於95年8月13日簽訂系爭委託事項變更契約書，將委
    託價額變更為1,800萬元、委託期間則自同年8月13日起至同
    年9月30日止，同日上訴人與高萬昌簽訂系爭權利讓渡契約
    書，約定讓渡權利總金額為1,800萬元。高萬昌則於同日以
    上訴人為受款人，簽發票號為TH0000000、金額170萬元之本
    票1紙，訴外人張葉另簽發世華聯合商業銀行臺北分行為付
    款人、上訴人為受款人、到期日為同年8月14日、票號：AC0
    000000、金額10萬元之支票1紙，金額共計180萬元，作為買
    受系爭預售屋承購權利之簽約金，嗣被上訴人已收受上訴人
    給付之服務報酬45萬元，上訴人則已收取高萬昌之換約款43
    3萬元，而辦理換約完畢等情，為兩造所不爭執，並有專任
    委託銷售契約書（見原審卷第21 -22頁）、委託事項變更契
    約書（見原審卷第23-24頁）、系爭委託事項變更契約書（
    見原審卷第26頁）及權利讓渡契約書（見原審卷第90頁）在
    卷足參，應與事實相符。惟上訴人主張兩造於95年8月13日
    簽訂之系爭委託事項變更契約而成立之居間契約，非個別磋
    商條款，係屬訪問買賣，其於95年8月14日依消保法第19條
    規定解除契約，被上訴人受上訴人委任處理事務有過失致上
    訴人受有損害等情，則為被上訴人所否認，並以上述情詞置
    辯。是以本件兩造爭執之重點厥為：(一)兩造於95年8月13日
    締約之居間契約是否屬於訪問買賣？上訴人解除契約是否合
    法？(二)被上訴人處理委任事務是否有過失或有債務不履行情
    事，致上訴人受有損害？茲分述如下。
四、兩造於95年8月13日締約之居間契約是否屬於訪問買賣？上
    訴人解除契約是否合法？
  (一)按「訪問買賣：指企業經營者未經邀約而在消費者之住居所
    或其他場所從事銷售，而發生之買賣行為。」消保法第2條
    第9款定有明文，此種新興交易型態與一般傳統店舖之銷售
    方式有別。因現代大眾傳播媒體日新月異促銷方式多樣化，
    訪問買賣中消費者通常欠缺事前準備及心理狀況下，囿於企
    業經營者之促銷手段，在未深思熟慮情況下逕與企業經營者
    訂立契約，為貫徹保護消費者之權益、促進國民消費生活之
    安全，消保法乃特就此種交易型態加以明文規範。又上開消
    保法規定所謂其他場所，係指凡消費者無法作正常考慮締約
    與否機會之任何場所。如消費者於該企業經營者之住居所或
    營業所無正常考慮是否確欲諦約之機會者，亦屬之；但如消
    費者在該處所有考慮締約與否之機會者，自非屬訪問買賣。
  (二)查上訴人前於95年4月27日與被上訴人簽訂之專任委託銷售
    契約，委託被上訴人銷售系爭預售屋承購權利，上訴人就委
    託價格、委託期間一再變更迄至95年8月4日委託期間期滿。
    95年8月13日被上訴人告知上訴人覓得買方後，上訴人至被
    上訴人內湖簽約中心進行議價，過程中尚回家拿必要文件再
    至被上訴人公司簽約，前後歷經數小時之久，且被上訴人人
    員陪同上訴人返家拿文件途中，上訴人還向被上訴人仲介人
    員爭取仲介服務費折扣，經磋商後議定仲介服務費降為45萬
    元等情，有被上訴人提出之上訴人另案訴狀及本院97年度消
    字第1號民事判決書可參（見本院卷73頁、第81頁背面、原
    審卷第54頁），足認上訴人於95年8月13日確有委任被上訴
    人銷售系爭預售屋承購權利之意思。且上訴人當日簽訂契約
    前，兩造已曾簽訂專任委託銷售契約，近4個月期間上訴人
    多次變更委託價格或延長委託期間，並參之上訴人於95年8
    月13日簽約時係親至被上訴人營業處所洽談，而非於上訴人
    之住居所為之，而被上訴人營業處所亦非上訴人無法作正常
    考慮締約與否機會之場所，且上訴人對95年8月13日簽訂之
    居間契約內容亦非其毫無所悉或毫無心理準備，堪認上訴人
    當日與被上訴人締結之居間契約係其經深思熟慮下所為，核
    與消保法第2條第9款規定之訪問買賣要件不符，故上訴人主
    張兩造居間契約為訪問買賣云云，核不足採。
  (三)又兩造簽訂之專任委託銷售契約書約定「委託人（即所有權
    人）簽訂本契約前，已確實攜回審閱日以上，並已充分瞭
    解本契約書及其附件無誤（契約審閱期間至少為三日，但委
    託人已充分瞭解本契約內容，並自願放棄三日以上之審閱權
    利者，不在此限）」（見原審卷第21頁），上訴人對於該條
    款下親自簽名予以自認，依上訴人簽訂當時之客觀情狀觀之
    ，上訴人應已知悉系爭委託契約書之內容；而系爭委託事項
    變更契約書則僅有4個條文，且係針對「委託價額」及「委
    託期間」2個條款個別與上訴人約定，上訴人簽定專任委託
    銷售契約書近4個月期間，數次簽訂委託事項變更契約書，
    上訴人應有充分了解契約條款之機會，且上訴人亦從未反應
    不瞭解契約條款之情，則上訴人簽署格式完全相同之系爭委
    託事項變更契約書，即難認有何上訴人未充分瞭解該契約內
    容之情事。準此以觀，兩造成立之居間契約，上訴人簽約時
    確有考慮締約與否之機會，性質非屬訪問買賣。上訴人空言
    主張其未深思熟慮、欠缺事前準備而逕與被上訴人所締約云
    云，並不足採。兩造間之居間契約既非消保法規範之訪問買
    賣，則上訴人於95年8月14日依消保法第19條規定，解除兩
    造間居間契約，自非適法。
五、被上訴人處理委任事務是否有過失或有債務不履行情事，致
    上訴人受有損害？
  (一)上訴人主張其已依消保法第19條規定解除契約，被上訴人未
    告知其權益，反而告知上訴人若不簽約，要賠償180萬元，
    被上訴人違反據實報告及調查義務，其處理事務顯有過失，
    且致其受有損害云云。查系爭權利讓渡契約書第5條係約定
    「如乙方（指上訴人）違約，應將其所收款項於十日內加倍
    退還甲方（指高萬昌）以為違約賠償。」、第七條付款方式
    約定「第一次支付簽約款一百八十萬元整。經甲乙雙方確認
    簽約款不足額一百七十萬元整，甲方開立同額商業本票以支
    付，並應最遲於九十五年八月十六日前以現金或現金票換回
    上揭本票」等語明確。再審酌系爭權利讓渡契約書所附付款
    明細確認表（見本院卷第171頁），尤徵上訴人就高萬昌交
    付之180萬元簽約款，除其中10萬元部分外，餘170萬元已同
    意以受領同額本票之方式代之，雙方就此應有代物清償之合
    意。而兩造間居間契約確實存在，其所為解除並不合法；則
    高萬昌既於系爭權利讓渡契約書簽署當日即依上述方式交付
    簽約金180萬元並經賣方（即上訴人）簽收完畢，則蔡明峰
    於簽約翌日告知上訴人違約不賣之賠償金額可能為已付簽約
    金180萬元，核與系爭權利讓渡契約書之約定並無不合，所
    為應無債務不履行或處理委任事務有過失可言，故上訴人主
    張兩造居間契約業已解除，被上訴人猶告知其不履約有罰則
    ，處理事務有過失，而依民法第567條、第544條、第227條
    第2項之規定，請求損害賠償，顯不可採。
  (二)況「損害賠償之範圍，應以被害人實際所受損害為衡；且當
    事人主張有利於己之事實者，就其事實有舉證之責任，此觀
    民法第216條第1項及民事訴訟法第277條之規定自明。」最
    高法院著有85年度台上字第2248號判決可參。本件上訴人主
    張因被上訴人應負處理委任事務有過失、債務不履行之責任
    ，致其受有房屋及車位轉售可得之利益之損害等語，惟為被
    上訴人所否認，則依舉證責任之分配，上訴人自應就其主張
    就其所受損害之金額等項，負舉證責任。惟上訴人始終未能
    舉證以實其說，且不動產買賣成交價格依據一般坊間之成交
    行情，其每棟建案通常也會因基地座落、大小、方位、建材
    、管理等因素而影響成交價格之高低，顯見影響成交房價因
    素甚多，須視買賣雙方意願而定，本件上訴人主觀臆測其受
    有所失轉售房、地利益之損害云云，自無理由。
六、綜上，上訴人主張兩造95年8月13日締結之居間契約屬訪問
    買賣，其已依法解約，被上訴人處理委任事務有過失及債務
    不履行，致上訴人受有損害云云，並無可採，已如前述。則
    上訴人依民法第567條、第544條、第227條第2項之規定，請
    求被上訴人應給付上訴人3,922, 137元，及自起訴狀繕本送
    達被上訴人翌日起至清償日止，按年息5%計算之利息，為無
    理由，應予駁回。上訴人既受敗訴判決，其假執行之聲請即
    失所依據，應併予駁回。原審為上訴人敗訴之判決，並駁回
    其假執行之聲請，理由雖有不同，但結論並無二致，仍應予
    以維持。上訴意旨指摘原判決不當，求予廢棄改判，為無理
    由，應予駁回。
七、本件事證已臻明確，兩造其餘攻擊防禦方法，核與判決結果
    已不生任何影響，不再贅述，併此敘明。
八、據上論結，本件上訴人之上訴為無理由，爰判決如主文。
中    華    民    國   100    年    3     月    29    日
                    民事第十三庭
                        審判長法  官  蕭艿菁
                              法  官  楊絮雲
                              法  官  賴劍毅
正本係照原本作成。
如不服本判決，應於收受送達後20日內向本院提出上訴書狀，其
未表明上訴理由者，應於提出上訴後20日內向本院補提理由書狀
（均須按他造當事人之人數附繕本）上訴時應提出委任律師或具
有律師資格之人之委任狀；委任有律師資格者，另應附具律師資
格證書及釋明委任人與受任人有民事訴訟法第466條之1第1項但
書或第2項（詳附註）所定關係之釋明文書影本。如委任律師提
起上訴者，應一併繳納上訴審裁判費。
中    華    民    國   100    年    3     月    29    日
                              書記官  黃千鶴
附註：
民事訴訟法第466條之1（第1項、第2項）：
對於第二審判決上訴，上訴人應委任律師為訴訟代理人。但上訴
人或其他法定代理人具有律師資格者，不在此限。
上訴人之配偶、三親等內之血親、二親等內之姻親，或上訴人為
法人、中央或地方機關時，其所屬專任人員具有律師資格並經法
院認為適當者，亦得為第三審訴訟代理人。